【裁判字號】    97,訴,2662
【裁判日期】    980319
【裁判案由】    政府採購法
【裁判全文】
臺北高等行政法院判決
                                      97年度訴字第2662號
                              .
原      告  百年開發營造有限公司
代  表  人  甲○○（董事）
            （原名楊淑美）
被      告  行政院勞工委員會職業訓練局泰山職業訓練中心
代  表  人  乙○○（主任）
訴訟代理人  陳雪萍  律師
上列當事人間因政府採購法事件，原告不服行政院公共工程委員
會中華民國97年8 月15日訴0000000 號申訴審議判斷，提起行政
訴訟，本院判決如下：
    主      文
原告之訴駁回。
訴訟費用由原告負擔。
    事實及理由
一、事實概要：原告參與被告所辦理「94年度宿舍整修工程」（
    下稱系爭工程）採購案，雙方於94年4 月12日簽訂「94年度
    宿舍整修工程」契約書，系爭工程已於94年7 月26日完工，
    並經被告於94年9 月12日驗收合格。嗣被告以96年8 月6 日
    泰行字第0960004050號函通知原告將依政府採購法第101 條
    第1 項第9 款規定刊登政府採購公報，原告不服，提出異議
    ，經被告以96年8 月31日泰行字第0960004554號函復所提異
    議無理由（下稱異議處理結果），原告不服，向行政院公共
    工程委員會申訴，遭審議判斷駁回，遂提起本件行政訴訟。
二、原告起訴主張：系爭工程保固期限為2 年（94年9 月12日起
    至96年9 月11日止），保固期間因屋頂防水層漏水發生爭議
    ，現場勘查結果係因屋頂排水管遭阻塞，長期不當浸泡，且
    地坪外牆邊明顯有裂縫（不在系爭工程範圍內）所致，非屬
    原告施作之工料不良所造成，原告乃於96年6 月6 日、同年
    8 月20日行文被告，表示為有效解決相關漏水情況，請被告
    酌付工本費新臺幣2 萬元，詎被告竟於96年8 月6 日函文表
    示原告違反政府採購法第101 條第1 項第9 款規定將刊登政
    府採購公報。惟漏水係因被告嚴重使用不當及系爭工程防水
    層設計不當所致，鑑定報告將漏水原因全歸責原告，違反經
    驗法則，異議處理結果及申訴審議判斷違反邏輯認定事實亦
    有未合，為此提起本件訴訟，並聲明：申訴審議判斷及異議
    處理結果均撤銷。
三、被告則以：原告承攬之系爭工程中A 棟宿舍屋頂，於保固期
    間發生漏水，被告因此分別於95年12月19日、96年1 月18日
    、96年1 月26日、96年5 月28日及96年6 月14日，5 次發函
    通知原告前來修復，惟仍未修復，且上開A 棟宿舍屋頂漏水
    原因經鑑定係原告局部未施作防水層及排水坡度施工不當所
    造成，被告自得將原告於驗收後不履行保固責任之事實及理
    由通知原告後刊登政府採購公報等語置辯，並求為判決駁回
    原告之訴。
四、按政府採購法第101 條第1 項第9 款規定：「機關辦理採購
    ，發現廠商有下列情形之一，應將其事實及理由通知廠商，
    並附記如未提出異議者，將刊登政府採購公報：……九驗收
    後不履行保固責任者。」
五、本件兩造不爭如事實概要之事實，以及原告於94年9 月13日
    出具保固切結書，承諾自系爭工程驗收合格日（94年9 月12
    日）起負責保固2 年，嗣系爭工程之A 棟宿舍屋頂於保固期
    間發生漏水，經被告先後於95年12月19日、96年1 月18日、
    96年5 月28日及96年6 月14日發函通知原告派員修復，未見
    原告修復等情，並有「94年度宿舍整修工程」契約書、保固
    切結書、A 棟宿舍屋頂漏水照片、被告95年12月19日泰行字
    第0950008486號函、96年1 月18日泰行字第0960000196 號
    函、96年5 月28日泰行字第0960002798號函及96年6 月14
    日泰行字第0960003099號函在卷可稽（見申訴審議卷被告所
    提陳述意見書之證據1 、2- 1、2-2 、2-4 、2-5 、3 ），
    堪認為真實。
六、本件之爭執，在於系爭工程之A 棟宿舍屋頂漏水是否屬原告
    應負之保固責任範圍？經查：
    (一)依兩造所訂「94年度宿舍整修工程」契約書第17條(一)約定
      ：「本工程自全部完工經驗收合格日起算保固2 年，除損
      耗品及因人力不可抗拒之情形或甲方（按即被告）使用不
      當外，如因乙方（按即原告）用料不良或施工不合規定致
      生坍塌損壞，漏水等情時，乙方應負責即行修復或換新，
      不收任何費用。」暨原告於94年9 月13日出具之保固切結
      書記載：「具保固切結人百年開發營造有限公司茲因承攬
      ……貴（泰山職業訓練中心）單位94年度宿舍整修工程，
      工程於……94年9 月12日驗收合格，自驗收合格日起對本
      工程負責保固2 年，此期間內除工程契約規定以外，如有
      工程上的毀壞倒坍、傾斜、漏水及各項施工缺失等情形，
      承攬人應即自備工料照原式樣負責修復或換新，不收任何
      費用……」等語，可知原告於2 年之保固年期間內（自94
      年9 月12日起至96年9 月11日止），對於系爭工程因用料
      不當或施工不合規定所致之毀壞、倒塌、傾斜、漏水及各
      項施工缺失，負有保固責任，原告應自備工料無償修復或
      換新。
    (二)另依原告提出之工程標價表（本院卷第27、28頁）所載，
      「學員宿舍防漏工程」為原告承攬並施作之系爭工程項目
      之一，其中「屋頂防水層高分子乳化橡膠瀝青」及「屋頂
      抹1:3 水泥保護層分格」2 項，則為上開「學員宿舍防漏
      工程」之細項工程，是原告就「學員宿舍防漏工程」之施
      作，自應按上開約定之細項工程方式為之。
    (三)又系爭工程關於A 棟宿舍屋頂漏水責任歸屬，被告已於97
      年1 月16日向臺灣省建築師公會臺北縣辦事處（下稱鑑定
      機關）申請鑑定。經鑑定機關2 次會同兩造所派人員進行
      會勘，並就兩造同意指定之A 、B 兩點位置進行打除後，
      基於現場勘查時多處有滲水痕跡，且打除A 點位置得知未
      見乳化橡膠瀝清防水層，打除B 點位置得知大量積水現象
      ，因此研判「本案由於局部未施作防水層及排水坡度施工
      不當，造成樓地板積水無法排除，導致繼續滲漏」，亦有
      鑑定機關出具之97年4 月23日台建師北鑑字第142 號鑑定
      報告書在卷可稽。
    (四)依上開鑑定結果，可知系爭工程之A 棟宿舍屋頂漏水係肇
      因於原告未依約施作（關於「局部未施作防水層」之鑑定
      意見部分）及施工不良（關於「排水坡度施工不當」之鑑
      定意見部分）所致，此等漏水成因既均屬原告施工之缺失
      ，依前引契約及切結書之約定，自屬原告應負之保固責任
      範圍，原告對此即負有保固責任，應自備工料無償修復或
      換新。
    (五)雖原告稱漏水係因被告使用不當及系爭工程防水層設計不
      當所致，鑑定報告將漏水原因全歸責原告，違反經驗法則
      云云。惟本件鑑定報告係臺灣省建築師公會臺北縣辦事處
      指派建築師葉德發經由實地勘查及現場打除2 點後之狀況
      所作成之專業判斷，此觀該鑑定報告之記載即明，核其鑑
      定意見亦無違背經驗法則之處，是原告上開所指，尚無可
      採。
七、綜上所述，本件被告以原告有政府採購法第101 條第1 項第
    9 款規定之情事，通知原告將刊登政府採購公報，並作成異
    議處理結果，認事用法，俱無違誤，申訴審議判斷予以維持
    ，亦無不合，原告徒執前詞，訴請如聲明，為無理由，應予
    駁回。
據上論結，本件原告之訴為無理由，爰依行政訴訟法第98條第1
項前段，判決如主文。
中    華    民    國    98    年     3    月   19     日
                    臺北高等行政法院第五庭
                              審判長法  官  王碧芳
                                    法  官  蕭惠芳
                                    法  官  周玫芳
上為正本係照原本作成。
如不服本判決，應於送達後20日內，向本院提出上訴狀並表明上
訴理由，如於本判決宣示後送達前提起上訴者，應於判決送達後
20日內補提上訴理由書（須按他造人數附繕本）。
中    華    民    國    98    年     3    月   23     日
                                    書記官  張正清


司法院資訊處製作；財團法人民間司法改革基金會備份。
